臺灣屏東地方法院民事判決
111年度潮小字第130號
原      告  林士貴  
被      告  楊雅萱  

上列當事人間請求請求損害賠償事件，本院於111年4月11日言詞
辯論終結，判決如下：
　　主  文
原告之訴駁回。
訴訟費用由原告負擔。　　
    事實及理由
一、原告起訴主張：被告將其所申辦之國泰世華商業銀行帳號00
    0-000000000000號帳戶（下稱系爭帳戶）之提款卡及密碼交
    予他人使用，使他人所成立詐騙集團於取得系爭帳戶之提款
    卡及密碼等資料後，旋與所屬詐騙集團成員共同意圖為自己
    不法之所有，基於詐欺取財之犯意聯絡，向原告為詐騙，致
    原告損失新台幣（下同）3萬元，被告知悉其要投資給予他
    人帳戶就是有過失，被告之行為屬過失侵害原告之財產權等
    語，爰依侵權行為之法律關係提起本件訴訟等語。並聲明：
    被告應給付原告3萬元，及自起訴狀繕本送達翌日起至清償
    日止，按年息百分之5計算之利息。
二、被告則以：我的系爭帳戶是被朋友騙走的，我已經被不起訴
    處分了，我不知道朋友是要為詐騙行為，對於原告感到很抱
    歉，沒有拿原告的一分錢等語資為抗辯，並聲明：請求駁回
    原告之訴。
三、本院之判斷：
  ㈠原告於110年5月12日經不詳詐欺集團成員，向原告誆稱可投
    資比特幣獲利云云，致原告陷於錯誤，依指示於110年5月12
    日19時47分許匯款3萬元至詐欺集團指定之系爭帳戶等事實
    ，業據原告提出被告涉犯幫助詐欺罪嫌之臺灣屏東地方檢察
    署檢察官110年度偵字第7570、7783、8169、8771號號案件
    （下稱系爭偵查案件）不起訴處分書、匯款收據為憑（見本
    院卷第5至13頁），被告未予爭執，此部分事實首堪認定。
  ㈡因故意或過失，不法侵害他人之權利者，負損害賠償責任；
    數人共同不法侵害他人之權利者，連帶負損害賠償責任。不
    能知其中孰為加害人者亦同。造意人及幫助人，視為共同行
    為人，民法第184條第1項前段、第185條分別定有明文。又
    民法第185條第2項所稱之幫助人，係指幫助他人使其容易遂
    行侵權行為之人，其主觀上須有故意或過失，客觀上對於結
    果須有相當因果關係，始須連帶負損害賠償責任。所謂過失
    ，係指行為人雖非故意，但對構成侵權行為之事實按其情節
    應注意，並能注意，而不注意；或雖預見其能發生而確信其
    不發生者。侵權行為之成立，須行為人因故意過失不法侵害
    他人權利，亦即行為人須具備歸責性、違法性，並不法行為
    與損害間有因果關係，始能成立。就歸責事由而言，無論行
    為人因作為或不作為而生之侵權責任，均以行為人負有注意
    義務為前提，在當事人間無一定之特殊關係（如當事人間為
    不相識之陌生人）之情形下，行為人對於他人並不負一般防
    範損害之注意義務。另主張依侵權行為之法律關係請求損害
    賠償之人，須就侵權行為之成立要件，包括：行為人具備歸
    責性、違法性、不法行為與損害間有因果關係負舉證之責。
    又按當事人主張有利於己之事實者，就其事實有舉證之責任
    ， 民事訴訟法第277條前段定有明文。又民事訴訟如係由原
    告主張權利者，應先由原告負舉證之責，若原告不能舉證，
    以證實自己主張之事實為真實，則被告就其抗辯事實即令不
    能舉證，亦應駁回原告之請求（最高法院82年度台上字第17
    23號判決意旨參照）。本件原告主張被告有過失侵權行為，
    致原告財產權受有損害，應負損害賠償責任，為被告所否認
    ，依前揭說明，自應就此負舉證責任。經查：
  ⒈被告抗辯其係遭朋友所騙而提出系爭帳戶，其並已報案等語
    ，業據其提出報案三聯單及通訊軟體LINE對話紀錄為證，觀
    諸上開通訊軟體LINE對話紀錄，被告與訴外人簡玉琳對彼此
    稱謂親暱，亦互相談論生活瑣事，被告甚至自願提供款項以
    應張簡玉琳生活所需，被告基於對張簡玉琳之情誼及相當程
    度之信賴，因而認其所言為真，進而亦認為「王祐睿」係張
    簡玉琳之男友，並誤信「王祐睿」所稱係為股票當沖始須借
    用金融機構帳戶等語為真，客觀上非無可能。原告以被告要
    投資而提供帳戶即有過失等語，然被告既信賴朋友而提供帳
    戶，難認被告對於其所交付之系爭帳戶資料可能遭詐欺集團
    利用作為詐欺他人之工具有所認識或得預見而不違背其本意
    ，無從認定其主觀上有幫助他人詐欺取財侵權行為之故意或
    間接故意存在。被告所涉幫助詐欺犯嫌，經檢察官偵查終結
    ，以被告罪嫌不足而為不起訴處分，有原告提出之上開不起
    訴處分書可查，亦同本院之認定。
  ⒉再者，原告之上開舉證，僅能證明原告於上開時地，遭詐騙
    後轉帳3萬元至系爭帳戶，尚不能證明系爭帳戶之3萬元，係
    被告所取得而受有利益，況依上開通訊對話內容所示，被告
    所提供之系爭帳戶，尚因被告不熟悉而有無得登入之情，有
    上開對話在卷可稽，現今詐欺集團為蒐集人頭帳戶，除以現
    金購買帳戶外，尚多有以其他各種手段取得帳戶者，而各人
    之思慮警覺程度、風險評估及注意能力常因人而異，而人之
    認知及決定能力，亦會因當時客觀環境因素之限制而有所不
    同，若處於特別環境下，如急迫、忙亂或權力不對等下，易
    使人之判斷能力受到限制，致無法察覺異狀，而為合乎常理
    之決定。衡諸本件被告因基於對朋友的信賴，未對朋友設防
    而相信朋友，自不能以客觀一般具有通常理性之人的智識經
    驗為準，遽以推論被告必具有相同警覺程度，而認被告有提
    供系爭帳戶，即謂被告有故意或過失不法侵害行為。況兩造
    既互不相識，被告對原告之財產並不具有防範損害之注意義
    務，被告交付系爭帳戶資料與他人之行為，難認具有過失之
    歸責事由；原告受財產損害，亦係因受詐欺集團詐騙所致，
    難認原告受有損害與被告因遭詐欺而交付系爭帳戶資料與詐
    欺集團間有相當因果關係，與民法侵權行為之成立要件不合
    。
  ㈢綜上，原告既未能舉證證明被告為詐欺集團之共同侵權行為
    人，故意或過失侵害原告財產權，自無從請求被告負侵權行
    為損害賠償責任。
四、從而，原告依侵權行為之法律關係，請求被告給付3萬元，
    及自起訴狀繕本送達翌日起至清償日止，按年息5%計算之利
    息，為無理由，應予駁回。
五、本件事證已臻明確，兩造其餘攻擊防禦方法及所舉證據，經
    審酌結果，與本件判決結論均無影響，爰不一一論述，附此
    敘明。
六、訴訟費用負擔之依據：民事訴訟法第78條。
中　　華　　民　　國　　111 　年　　4 　　月　　25　　日
                  潮州簡易庭     法　官 吳思怡
以上正本係照原本作成。
如不服本判決，應於送達後20日內，向本院提出上訴狀並表明上
訴理由，如於本判決宣示後送達前提起上訴者，應於判決送達後
20日內補提上訴理由書（須附繕本）。如委任律師提起上訴者，
應一併繳納上訴審裁判費。
中　　華　　民　　國　　111 　年　　4 　　月　　25　　日

                                  書記官　蔡進吉